【裁判字號】    99,交易,90
【裁判日期】    990630
【裁判案由】    過失重傷害
【裁判全文】
臺灣臺南地方法院刑事判決              99年度交易字第90號
公  訴  人  臺灣臺南地方法院檢察署檢察官
被      告  丙○○
上列被告因過失重傷害案件，經檢察官提起公訴（99年度偵字第
388號），被告就被訴事實為有罪之陳述，本院裁定進行簡式審
判程序，判決如下：
    主    文
丙○○因過失傷害人致重傷，處有期徒刑拾月。
    事    實
一、丙○○明知酒後不得騎乘動力交通工具，仍於民國98年8月1
    4日凌晨1時32分許，在飲用啤酒4、5瓶後，騎乘車牌號碼9G
    K-071號重型機車，並搭載一同與其飲用啤酒4、5瓶之甲○
    ○，兩人沿臺南縣玉井鄉○○路（即省道臺20線）由玉井往
    南化方向行駛，準備返回南化鄉住處，於途經該路41公里處
    時，丙○○本應注意騎乘機車應在已劃分快慢車道之最外側
    車道行駛，且飲酒後吐氣中所含酒精濃度超過每公升0.25毫
    克者不得駕車，亦不得駕車搭載乘客，且附載乘客必須穩妥
    ，而依當時雖夜間無照明，但天氣晴、柏油路面、無障礙物
    或其他缺陷，視距良好之情形下，並無不能注意之情事，竟
    疏未注意，而失控偏離車道，不慎撞及設置於上開路段中央
    之反光分隔桿，致兩人人車倒地，甲○○並受有頭部外傷併
    顱內出血、肛門潰瘍等傷害，現意識狀況昏迷、呈植物人狀
    態，需24小時專人照顧，已達重傷害之程度（丙○○嗣經警
    對其施以酒精濃度檢測，測得其呼氣中所含之酒精濃度達每
    公升0.47毫克，而另涉犯違背安全駕駛罪部分，業經臺灣臺
    南地方法院檢察署檢察官為緩起訴處分確定）。丙○○於肇
    事後，在未有偵查犯罪職務之機關或公務員發覺其為犯罪人
    前，即在醫院向處理本件車禍事故，尚不知肇事者為何人之
    臺南縣警察局玉井分局交通事故處理小組警員，主動表示其
    即為肇事車輛之駕駛者，並進而接受裁判。
二、案經臺灣臺南地方法院檢察署檢察官指定甲○○之父親乙○
    ○為代行告訴人後提出告訴，暨臺南縣警察局玉井分局報請
    臺灣臺南地方法院檢察署檢察官偵查起訴。
    理    由
一、本件係經被告丙○○於審理中為有罪之表示，而經本院裁定
    以簡式審判程序加以審理，依刑事訴訟法第273條之2、第15
    9條第2項之規定，不適用傳聞法則有關限制證據能力之相關
    規定，合先敘明。
二、訊據被告丙○○對於上揭事實坦承不諱，並據代行告訴人即
    被害人甲○○之父親乙○○於警偵中陳述在卷，復有臺南縣
    警察局玉井分局道路交通事故現場圖1紙、道路交通事故調
    查報告表(一)、(二)各1份、道路交通事故現場蒐證照片16幀、
    酒精濃度測定紀錄單1紙、財團法人奇美醫院緊急生化檢驗
    報告1紙、臺灣省臺南區車輛行車事故鑑定委員會99年2月25
    日南鑑字第0995900652號函附之臺南區990086案鑑定意見書
    1份等附卷可稽；又被害人甲○○確因本件交通事故而受有
    如事實欄所載之重傷害，亦有國立成功大學醫學院附設醫院
    出具之診斷證明書3紙、永達醫療社團法人永達醫院診斷證
    明書1紙、本院98年度禁字第216號民事裁定1紙在卷可佐。
    是被告於上揭時、地酒後騎乘機車搭載被害人甲○○失控撞
    及設置於道路中央之反光分隔桿，以及被害人甲○○因而受
    有上揭重傷害之事實，堪以認定。
三、按機器腳踏車行駛之車道，應依標誌或標線之規定行駛；汽
    車駕駛人飲用酒類或其他類似物後其吐氣所含酒精濃度超過
    每公升0.25毫克，不得駕車；機器腳踏車附載坐人必須穩妥
    。道路交通安全規則第99條第1項前段、第114條第1項第2款
    及第88條第1項第7款分別定有明文。被告為考領有駕駛執照
    之人，騎乘機車自應注意上開道路交通安全規則之規定。本
    件事故發生當時雖夜間無照明，但天氣晴、柏油路面、無障
    礙物或其他缺陷，視距良好等情，有上揭道路交通事故調查
    報告表(一)1份在卷可參，堪認被告並無不能注意之情事，然
    其竟於酒後騎乘機車搭載被害人甲○○，且未穩妥附載被害
    人甲○○，並因失控偏離車道，而不慎撞及設置在上開路段
    中央之反光分隔桿，造成被害人甲○○倒地並受有前開所述
    之重傷害，足認被告就本件交通事故之發生，確有過失甚明
    。又被告之過失行為與被害人甲○○受有前開重傷害間復具
    有相當因果關係，是本件事證明確，被告犯行洵堪認定，應
    依法論科。
四、核被告丙○○所為，係犯刑法第284條第1項後段過失重傷害
    罪。被告為汽車駕駛人，其酒醉駕車因而致人受重傷，依法
    應負刑事責任，應依道路交通管理處罰條例第86條第1項規
    定，就其所犯過失重傷害罪部分加重其刑。又被告於肇事後
    ，犯罪未被有偵查權之公務員或機關發覺前，主動向據報到
    醫院處理車禍事宜且尚不知肇事者為何人之臺南縣警察局玉
    井分局交通事故處理小組警員，主動表示其即為肇事車輛之
    駕駛者，並進而接受裁判，有道路交通事故肇事人自首情形
    紀錄表1份附卷可參（見警卷第18頁），爰依刑法第62條前
    段自首之規定，減輕其刑。被告就過失重傷害之犯行，同時
    具有加重及減輕事由，爰依刑法第71條第1項之規定，先加
    後減其刑。本院審酌被告之品行、生活狀況、智識程度（國
    小畢業）及其因上開駕駛過失而肇生本件車禍，使被害人甲
    ○○因而受有前開所述之重傷害，造成被害人成為植物人而
    無法回復，亦使被害人之親人承受極大之苦痛，而被害人甲
    ○○亦有未穩妥乘坐機車之過失，以及斟酌被告並未與被害
    人家屬達成和解賠償損害，暨犯罪後坦承犯行態度尚佳等一
    切情狀，量處如主文所示之刑，以資懲儆。
據上論斷，應依刑事訴訟法第273條之1第1項、第299條第1項前
段，刑法第284條第1項後段、第62條前段，道路交通管理處罰條
例第86條第1項，刑法施行法第1條之1，判決如主文。
本案經檢察官丁○○到庭執行職務。
中    華    民    國    99    年    6     月    30    日
                  刑事第十一庭    法  官  張家瑛
以上正本證明與原本無異。
如不服本判決應於收受本判決後10日內向本院提出上訴書狀，並
應敘述具體理由。其未敘述上訴理由者，應於上訴期間屆滿後20
日內向本院補提理由書狀（均須按他造當事人之人數附繕本）「
切勿逕送上級法院」。
                                  書記官  李淑惠
中    華    民    國    99    年    7     月    1     日
附錄本案論罪科刑法條全文：
刑法第284條第1項：
因過失傷害人者，處六月以下有期徒刑、拘役或五百元以下罰金
，致重傷者，處一年以下有期徒刑、拘役或五百元以下罰金。

司法院資訊處製作；財團法人民間司法改革基金會備份。
